臺灣桃園地方法院民事裁定
111年度消債更字第150號
聲  請  人  
即  債務人  吳玟儀  
上列當事人因消費者債務清理事件聲請更生，本院裁定如下：
    主  文
債務人吳玟儀自民國一一一年七月二十一日下午五時起開始更生
程序。
命司法事務官進行本件更生程序。
    理  由
一、聲請意旨略以：聲請人吳玟儀（原名吳素玲）現於市場擔任
    收銀人員，每月收入約新臺幣（下同）2萬3,500元，名下別
    無其他財產，未經法院裁定開始清算程序或宣告破產，於民
    國110年12月向本院聲請消費者債務清理之調解，因聲請人
    與最大債權銀行國泰世華商業銀行股份有限公司（下稱國泰
    世華銀行）意見不一致而調解不成立，聲請人每月薪資扣除
    必要生活費用後，無法清償上開債務，爰聲請更生等語。
二、按債務人不能清償債務或有不能清償之虞者，得依消費者債
    務清理條例（下稱消債條例）所定更生或清算程序，清理其
    債務；債務人無擔保或無優先權之本金及利息債務總額未逾
    1,200萬元者，於法院裁定開始清算程序或宣告破產前，得
    向法院聲請更生；法院開始更生程序之裁定，應載明其年、
    月、日、時，並即時發生效力，消債條例第3條、第42條第1
    項及第45條第1項分別定有明文。次按債務人對於金融機構
    負債務者，在聲請更生或清算前，應向最大債權金融機構請
    求協商債務清償方案，或向其住、居所地之法院或鄉、鎮、
    市、區調解委員會聲請債務清理之調解，同條例第151條第1
    項定有明文。
三、經查：
㈠㈠關於前置協商之要件：
　　聲請人前於110年12月間向本院聲請消費者債務清理之調解
    ，因無力清償債務而與最大債權銀行即國泰世華銀行調解不
    成立等情，有本院調解不成立證明書（見司消債調卷第75頁
    ）在卷可稽，堪可採認。
　㈡聲請人之債務總額：
　　經最大金融機構債權人國泰世華銀行整合其與債權人三信商
    業銀行股份有限公司、中國信託商業銀行股份有限公司、台
    中商業銀行股份有限公司、匯豐（台灣）商業銀行股份有限
    公司、聯邦商業銀行股份有限公司、元大商業銀行股份有限
    公司、玉山商業銀行股份有限公司、台新國際商業銀行股份
    有限公司之債權後，陳報金融機構債權之金額為866萬7,596
    元（見司消債調卷第74頁）；依非金融機構債權人萬榮行銷
    股份有限公司、台灣金聯資產管理股份有限公司陳報債權之
    金額分別為84萬1,578元、40萬9,913元（見司消債調卷第43
    至47頁），是非金融機構債權額為125萬1,491元（計算式：
    84萬1,578元＋40萬9,913元＝125萬1,491元）。故本件聲請人
    之債務總額應為991萬9,087元（計算式：866萬7,596元＋125
    萬1,491元＝991萬9,087元）。　
　㈢關於聲請人之財產及收入：
　　聲請人名下別無任何財產，此有全國財產稅總歸戶財產查詢
    清單在卷可稽（見司消債調卷第22頁）；收入部分，聲請人
    陳稱現於市場擔任收銀人員，每月薪資約2萬3,500元，業提
    出在職證明書以佐（見消債更卷第15頁），經核相符，堪信
    為真，本院查無聲請人其他收入，故以2萬3,500元列計聲請
    人每月收入。
　㈣關於聲請人之必要支出：
    按債務人必要生活費用，以最近1年衛生福利部或直轄市政
    府所公告當地區每人每月最低生活費1.2倍定之；受扶養者
    之必要生活費用，準用第1項規定計算基準數額，並依債務
    人依法應負擔扶養義務之比例認定之；前2項情形，債務人
    釋明更生期間無須負擔必要生活費用一部或全部者，於該範
    圍內，不受最低數額限制，債務人證明確有必要支出者，不
    受最高數額及應負擔比例之限制，消債條例第64條之2定有
    明文。本件聲請人陳明每月必要支出金額為1萬9,326元（包
    含家用補貼6,000元、手機費700元、油錢800元、雜支2,000
    元、餐費8,000元、健保及國民年金1,826元，見司消債調卷
    第51至52頁），雜支費2,000元部分，聲請人現聲請更生，
    既未能提出相關證明以實每月有該支出必要，當應撙節開支
    ，故此部分應酌減至1,000元，故個人必要費用酌減後應為1
    萬8,326元（計算式：1萬9,326元－1,000元＝1萬8,326元），
    此與行政院衛生福利部所公告111年桃園市每人每月最低生
    活費用每人每月為1萬5,281元之1.2倍即1萬8,337元金額大
    致相同，是以1萬8,326元為聲請人個人每月必要之支出，尚
    屬合理。
四、聲請人以上開收入扣除必要支出後，每月有餘額5,174元（
    計算式：2萬3,500元－1萬8,326元＝5,174元）可供清償債務
    ，則聲請人欲全數清償上開債務至少需約160年（計算式：9
    91萬9,087元÷5,174元÷12≒159.75），聲請人現年58歲（51
    年出生），距勞工強制退休年齡（65歲）約7年，審酌聲請
    人目前之收支及財產狀況，至其退休時止，顯無法清償聲請
    人前揭所負欠之債務總額，且聲請人名下別無任何財產得一
    次清償全部債務之可能，考量該積欠債務之利息或違約金仍
    在增加中等情況，堪認聲請人之收入及財產狀況，已不能清
    償上開債務，自應許聲請人得藉由更生程序清理債務。
五、綜上所述，聲請人係消費者，已不能清償債務，經消費者債
    務清理調解不成立，而查無消債條例第6條第3項、第8條或
    第46條各款所定應駁回更生聲請之事由，則其聲請，應屬有
    據，爰裁定准許，並依同條例第16條第1項規定，命司法事
    務官進行更生程序如主文。
六、本院裁定准許開始更生程序，俾使聲請人得以重建經濟生活
    ，惟本裁定不生免責效力，須聲請人於更生程序中與債權人
    協定更生方案，並持續履行，始能依消債條例第73條免責，
    附此敘明。
中　　華　　民　　國　　111 　年　　7 　　月　　21　　日
                  民事第一庭    法　官　許自瑋
正本係照原本作成。
本裁定不得抗告。
本裁定業已於111年7月21日下午5時公告。
中　　華　　民　　國　　111 　年　　7 　　月　　21　　日
                                書記官  吳光彧